【裁判字號】    89,易,1526
【裁判日期】    900117
【裁判案由】    違反野生動物保育法
【裁判全文】
臺灣屏東地方法院刑事判決                        八十九年度易字第一五二六號
    公  訴  人  臺灣屏東地方法院檢察署檢察官
    被      告  甲○○
右列被告因違反野生動物保育法案件，經檢察官提起公訴（八十九年度偵字第五七九
五號），本院判決如左：
    主  文
甲○○未具保育類野生動物族群量逾越環境容許量之條件，騷擾保育類野生動物，處
拘役伍拾伍日，如易科罰金，以參佰元折算壹日。緩刑參年。
扣案之台灣獼猴壹隻沒收。
    事  實
一、甲○○於民國七十八年間，自姓名年籍不詳之成年男子處收受台灣獼猴一隻，即
    將之飼養於其屏東縣枋寮鄉○○村○○路○段一○四號之家中，並取名為「沙鹿
    」（原住民語）。其明知台灣獼猴業經行政院農業委員會列為應予保育之野生動
    物，且該獼猴族群亦未逾越環境容許量，竟因防止獼猴驚嚇家中小孩，在未經主
    管機關許可之情形下，於八十五、六年間，將該猴關入其製作之鐵籠中，干擾限
    制該猴之行為及活動。嗣為警於八十九年十月十日上午十時三十分許，在甲○○
    之上揭住處查獲，並扣得台灣獼猴一隻（該猴已交由國立屏東科技大學保育類野
    生動物收容中心代為收容、照顧）。
二、案經屏東縣警察局枋寮分局報請台灣屏東地方法院檢察署檢察官偵查起訴。
    理  由
一、訊據被告甲○○固坦承有飼養前開台灣獼猴，並於三、四年前將之關入鐵籠等情
    不諱，惟矢口否認有何違反野生動物保育法之犯行，辯稱：伊不知道台灣獼猴是
    保育類野生動物云云。經查：右揭事實，業據證人即查獲員警乙○○到庭結證屬
    實（本院八十九年十二月六日審判筆錄參照），又：台灣獼猴學名為  Macaca
    cyclopsis ，已經行政院農業委員會於八十四年十二月二十三日以八四農林字第
    四○三○八一七Ａ號函公告為珍貴稀有之保育類野生動物，並登載於網際網路加
    以宣導，有野生動物保育法各類名錄公告事項及附件等資料在卷可憑（該資料係
    下載自行政院農業委員會所設網站http://wildmic.npust.edu.tw），且被告亦
    自承曾於八十九年初且曾經管區警員告知台灣獼猴為保育類野生動物（八十九年
    偵字第五七九五號卷第八頁參照），綜上足認被告應知台灣獼猴確屬保育類野生
    動物無疑。是被告於本院審理中空言諉稱不知台灣獼猴為保育類野生動物云云，
    尚難採信。
二、按野生動物保育法上所稱之「騷擾」，係指以藥品、器物或其他方法，干擾野生
    動物之行為，該法第三條第十款定有明文。被告甲○○因恐家中小孩受驚嚇，即
    將原屬保育類野生動物之台灣獼猴關入其自製鐵籠內，與自然生態環境隔離，實
    足以干擾限制野生動物活動之自由。又台灣獼猴既經公告為珍貴稀有之保育類野
    生動物，是其族群未逾越環境容許量，更無庸疑。此外，復有台灣獼猴一隻扣案
    及前開台灣獼猴關於鐵籠之照片四張、國立屏東科技大學保育類野生動物收容中
    心收據一紙在卷可按，本件事證明確，被告犯行洵堪認定，應依法論科。
三、被告甲○○未經主管機關許可，將業據公告為保育類野生動物、且其族群又未逾
    越環境容許量之台灣獼猴關入鐵籠，足以干擾該猴活動之自由，是核其所為係犯
    野生動物保育法第四十二條第一項第一款之罪。而被告犯行並非為學術研究或教
    育目的，故公訴意旨認被告所為係犯同法第四十二條第一項第二款之罪，即有未
    洽，惟因其基本事實同一，本院自應予審理，並變更起訴法條。又野生動物保育
    法上所謂之「虐待」，係指以暴力、不當使用藥品或其他方法，致野生動物「無
    法維持正常生理狀態」之行為，同法第三條第十一款定有明文。經查：被告平日
    均餵食該猴水果、麵包，熱天並給予飲水，而該猴生病時，被告亦曾請獸醫為該
    猴治療等情，業據被告供明在卷，又前開台灣獼猴之生理狀況正常，亦據國立屏
    東科技大學保育類野生動物收容中心函覆本院屬實，有該校八十九年十二月十八
    日屏科大動七○一七號函附卷可憑，由此堪信被告所言並無虐待該猴等語屬實
    ，是公訴意旨認被告有「虐待」台灣獼猴乙節，應有誤認，併此敘明。茲審酌被
    告雖係因恐家中小孩受到驚嚇而將該珍貴稀有之保育類動物囚禁於鐵籠中、然其
    將該猴與大自然隔離之行為，實足以干擾限制該猴之活動自由，並有損我國際形
    象，惟念其僅關囚獼猴一隻，又未對其加以虐待，實害尚非重大，且其犯後態度
    良好等一切情狀，爰量處如主文所示之刑，以資警惕。又被告前未曾受有期徒刑
    以上刑之宣告，有台灣屏東地方法院檢察署刑案資料查註紀錄表及台灣高等法院
    被告全國前案紀錄表各一紙在卷可憑，其因一時失慮，偶罹刑典，事後已坦承部
    份犯行，態度良好，經此刑之宣告後，應知警惕而無再犯之虞，本院因認暫不執
    行其刑為當，予以宣告緩刑參年，用啟自新。至扣案之台灣獼猴一隻，為查獲之
    保育類野生動物，應依野生動物保育法第五十二條第一項之規定宣告沒收。
據上論斷，應依刑事訴訟法第二百九十九條第一項前段、第三百條，野生動物保育法
第四十二條第一項第一款、第五十二條第一項，刑法第十一條前段、第四十一條、第
七十四條第一款，罰金罰鍰提高標準條例第二條，判決如主文。
本案經檢察官蔡孟利到庭執行職務
中      華      民      國      九十      年      一      月    十七    日
                                      臺灣屏東地方法院刑事第一庭
                                          法  官  王以齊
右正本證明與原本無異。
如不服本判決，應於判決送達後十日內，向本院提出上訴狀。
                                          書記官   林天化
中      華      民      國      九十      年      一      月    十八    日
附錄本判決論罪科刑之法條：
野生動物保育法第四十二條
有下列情形之一，處一年以下有期徒刑、拘役或科或併科新台幣六萬元以上三十萬元
以下罰金；其因而致野生動物死亡者，處二年以下有期徒刑、拘役或科或併科新台幣
十萬元以上五十萬元以下罰金：
  一  未具第十八條第一項第一款之條件，騷擾、虐待保育類野生動物者。
  二  違反第十八條第一項第二款規定，未經中央主管機關許可，騷擾、
    虐待保育類野生動物者。
於劃定之野生動物保護區內，犯前項之罪者，加重其刑至三分之一。


司法院資訊處製作；財團法人民間司法改革基金會備份。
